行　政　法　院　判　決　　　　　　　　　　　　　八十八年度判字第二五六四號
　　原　　　告　甲○○
　　被　　　告　財政部台北市國稅局
右當事人間因綜合所得稅事件，原告不服行政院中華民國八十七年九月廿五日台八七
訴字第四八○○四號再訴願決定，提起行政訴訟，本院判決如左︰
　　主  文
原告之訴駁回。
　　事  實
緣原告八十二年度綜合所得稅結算申報，被告以其漏報取自國防部中山科學研究院（
以下簡稱中科院）之薪資所得計新台幣（下同）二五七、○四○元，乃核定補徵稅額
三一、二五○元。原告不服，就取自中科院薪資所得二五七、○四○元部分，申經復
查結果，未准變更。提起訴願、再訴願，均遭決定駁回，遂提起行政訴訟，茲摘兩
造訴辯意旨於次：
原告起訴意旨略謂︰原告歷年來均依中科院之扣繳憑單依法申報所得稅，且來院之初
即被告知品位加給為研究補助應屬免稅。一、今原告依中科院之扣繳憑單依法報稅，
若有漏報該筆品位加給亦是中科院之過錯，依法係應向中科院提出追繳，而不是向原
告追繳。二、況且品位加給應否免稅係財政部與國防部、中科院從六十八年起就爭議
中，至八十三年這十幾年來，財政部與國防部、中科院均未告知原告是否免稅該爭議
事項，因此就情理法來說，財政部已未盡告知納稅義務人失職在先，現有何立場向原
告追繳。三、又若依八十四年台財三七○○三號函始補充解釋確立品位加給應予繳稅
，自不應產生追繳五年之情事。為此，請判決撤銷原處分及一再訴願決定等語。
被告答辯意旨略謂︰一、中科院之預算雖分別依計畫編列人事費支應其員工之各項給
與，但實際上領受「科技品位加給」或「技術津貼」之非軍職人員，無論配屬之單位
或參與不同計畫，悉依該院所訂「科技人員品位加給支給標準表」、「技術員薪給標
準表」之等級，每月按職級定額領取「科技品位加給」或「技術津貼」。該院與其聘
僱人員之約定事項亦載明所指薪給，除實物代金及眷補費外，包括全部給與，是以該
院非軍職人員所領受之「科技品位加給」或「技術津貼」，核屬其因提供勞務所取得
之報酬，另財政部台灣省北區國稅局於八十二年間曾派員前往該院現場瞭解結果，該
院支付非軍職人員之「科技品位加給」及「技術津貼」係採按月給付方式，並非按研
究計畫個案給付，復經中科院八十一年十一月三日八十一訓誠字第一六八七三號函致
該局說明該院各類薪資扣繳所得狀況：「本院於年度開始即訂有各項研究計畫，並按
照研究計畫逐月實施。各項研究計畫除一般經費外，為勵科技人員竭盡心智參與研
發工作，另編列研發人員研究補助費及技術津貼。為便利作業，研發人員研究補助費
係按月發放方式，再經由成本歸戶手續，回歸計畫預算內（研究補助費採個案給付，
必將增加人力及作業之負擔，不符經濟效益）」等語，足見中科院給付非軍職員工之
「品位加給」及「技術津貼」之所得，屬經常性補助費給與，且依職級按月定額支給
，為提供勞務所取得之報酬，依行為時所得稅法第四條第八款但書及第十四條第一項
第三類之規定，核非免稅之研究補助費所得，乃屬應課稅之薪資所得。又本件被告發
單補徵稅款，並未逾稅捐稽徵法第二十一條所定核課期間，原告所稱基於信賴利益不
宜追溯補徵等節，殊無足採。二、納稅義務人如有所得稅法第十四條第一項各類之所
得，即應依同法第七十一條規定申報納稅，而所得稅法第九十五條之規定，僅係為加
強課稅資料之正確性，授予稽徵機關調查及督促扣繳義務人對於扣繳報告之確實，是
尚不因稽徵機關未為調查或督促扣繳義務人，即認納稅義務人就其取得之所得不負申
報納稅之義務，原核定尚無不合，請判決駁回原告之訴等語。
　　理  由
按中華民國政府或外國政府，國際機構、教育、文化、科學研究機構、團體、或其他
公私組織，為獎勵進修、研究或參加科學或職業訓練而給與之獎學金及研究、考察補
助費等所得，免納所得稅。但受領之獎學金或補助費，如係為授與人提供勞務所取得
之報酬，不適用之，為行為時所得稅法第四條第八款所規定。又凡公、教、軍、警、
公私事業職工薪資及提供勞務者之所得，為薪資所得，該項所得之計算，以在職務上
或工作上取得之各種薪資收入為所得額；前項薪資包括薪金、俸給、工資、津貼、歲
費、獎金、紅利、各種補助費及按月或按年分期給付之退休金或養老金。但為雇主之
目的，執行職務而支領之差旅費、日支費及加班費不超過規定標準者，及依同法第四
條規定免稅之項目，不在此限，復為同法第十四條第一項第三類所明定。本件原告八
十二年度綜合所得稅結算申報，經被告查得原告取自中科院之薪資二五七、○四○元
，未合併申報，遂依查得資料核定其綜合所得總額一、二一六、九一○元，補徵稅額
三一、二五○元。原告不服，主張其取自中科院之薪資所得計二五七、○四○元係研
究補助費，應屬免稅所得，申經復查結果，未獲變更。原告不服，就取自中科院薪資
所得二五七、○四○元部分，循序提起行政訴訟，主張：上開薪資所得二五七、○四
○元，其性質屬所得稅法第四條第八款規定之研究補助費，依法應屬免稅所得，不得
對之課徵所得稅。中科院未依規定交付原告扣繳憑單納稅，係該院之過失，自不得對
原告追繳五年稅款，即不宜追溯補徵系爭所得稅。況本件被告首應依所得稅法第八十
九條第二項之規定，向中科院要求賠繳，不得逕對原告課徵綜合所得稅，本件中科院
之預算雖分別依計畫編列人事費支應其員工之各項給與，但實際上領受「品位加給」
或「技術津貼」之非軍職人員，無論配屬之單位參與不同計畫，均依該院所訂「科技
人員品位加給支給標準表」、「技術員薪給標準表」之等級，每月按職級定額領取科
技品位加給或技術津貼。且該院與其聘僱人員之約定事項亦載明所指薪資，除實物代
金及眷補費外，包括全部給與，其非軍職人員所領受之科技品位加給或技術津貼，核
屬因提供勞務所取得之報酬，應無行為時所得稅法第四條第八款免納所得稅規定之適
用。況財政部台灣省北區國稅局曾派員前往中科院瞭解結果，其支付非軍職人員之科
技品位加給及技術津貼確係按月給付方式，復經中科院八十一年十一月三日（八一）
訓誠字第一六八七三號函致該局，說明該院各類薪資扣繳所得稅狀況：「以該院於年
度開始即訂有各項研究計畫，並按照研究計畫逐月實施。各項研究計畫除一般經費外
，為獎勵科技人員竭盡心智參與研發工作，另編列研發人員研究補助費及技術津貼。
為便利作業，研發人員研究補助費係採按月發放方式，再經由成本歸戶手續，回歸計
畫預算內（研究補助費採個案給付，必將增加人力及作業之負擔，不符經濟效益）」
等語。足見中科院給付非軍職員工之品位加給及技術津貼之所得，屬經常性研究補助
費給與，且依職級按月定額支給，為提供勞務所取得之報酬，依首揭規定，核非免稅
之薪資所得，被告依法發單補徵稅款，並未逾稅捐稽徵法第二十一條所定核課期間，
於法並無不合。而原告並未舉證證明中科院拒不履行扣繳責任之事實，則被告於請求
原告給付系爭稅款之前，自無依稅捐稽徵法第八十九條第二項規定，向中科院追究之
必要。原告主張，核無足採。本件原處分揆諸首揭規定，洵無違誤，一再訴願決定，
遞予維持，俱無不合。原告起訴意旨，難謂為有理由，應予駁回。
據上論結，本件原告之訴為無理由，爰依行政訴訟法第二十六條後段，判決如主文。
中    華    民    國     八十八      年      六      月      十七       日
                    行 政 法 院 第 五 庭
                                審 判 長 評  事      廖  政  雄
                                         評  事      趙  永  康
                                         評  事      沈  水  元
                                         評  事      林  清  祥
                                         評  事      劉  鑫  楨
右  正  本  證  明  與  原  本  無  異
                                         法院書記官  張  惠  美
中    華    民    國     八十八      年      六      月     二十一      日
